臺灣高等法院民事裁定
                                     108年度抗字第1070號
抗  告  人  徐雪花  
代  理  人  高毓謙律師
相  對  人  陳慧珍  

            陳慧琪  
共      同
代  理  人  林永頌律師
            邱瑛琦律師
上列當事人間請求損害賠償等事件，抗告人對於中華民國108 年
7 月12日臺灣臺北地方法院107 年度重訴字第141 號所為裁定提
起抗告，本院裁定如下：
    主  文
原裁定廢棄，發回臺灣臺北地方法院。
    理  由
一、按受輔助宣告之人為下列行為時，應經輔助人同意。但純獲
    法律上利益，或依其年齡及身分、日常生活所必需者，不在
    此限：…三、為訴訟行為。第一項所列應經同意之行為，無
    損害受輔助宣告之人利益之虞，而輔助人仍不為同意時，受
    輔助宣告之人得逕行聲請法院許可後為之。民法第15條之2 
    第1 項、第4 項分別定有明文。是受輔助宣告之人為訴訟行
    為時，需取得輔助人之同意，倘輔助人不為同意，且無損害
    受輔助宣告之人利益之虞，受輔助宣告之人得聲請法院許可
    後為之。次按，能力、法定代理權或為訴訟所必要之允許有
    欠缺而可以補正者，審判長應定期間命其補正；如恐久延致
    當事人受損害時，得許其暫為訴訟行為。前2 條規定，於第
    41條、第44條之1 、第44條之2 被選定人及第45條之1 受輔
    助宣告之人為訴訟行為者準用之，民事訴訟法第49條、第50
    條亦有明定。故受輔助宣告之人為訴訟行為時，若與部分輔
    助人利益相反，而無法提出由全體輔助人同意其為訴訟行為
    之證明文書時，此等程式之欠缺，揆諸前揭說明，並非不得
    補正，審判長就此項欠缺應定期間先命補正，必於原告逾期
    未補正時，始得裁定駁回。
二、抗告意旨略以：抗告人前經臺灣士林地方法院（下稱士林地
    院）以105 年度監宣字第279 號裁定宣告為受輔助宣告之人
    ，並選定訴外人陳士孝（伊子）及相對人陳慧珍（伊女）為
    共同輔助人。嗣伊以陳慧珍於民國103 年至105 年3 月2 日
    間，趁伊身心狀況不佳，未經伊同意，擅將新臺幣1,725 萬
    9,202 元轉入自己帳戶為由，提起本件訴訟，詎原法院於10
    7 年度重訴字第141 號損害賠償等事件，逕以伊提起該訴訟
    欠缺訴訟能力之法定要件，裁定駁回該訴。然伊輔助人之一
    陳慧珍既為訴訟相對人，存在利害關係衝突情事，斷無可能
    同意伊對己提起訴訟，此節應類推適用民法第1089條第1  
    項規定，或依民法第15條之2 第4 項規定，由陳士孝一人單
    獨行使同意訴訟即可。原法院未就抗告人得否由輔佐人一人
    同意而行訴訟行為乙節，盡闡明之責，既認抗告人應依民法
    第15條之2 第4 項規定取得法院訴訟許可，亦未命抗告人補
    正「陳慧珍同意訴訟」或「另聲請取得法院訴訟許可」，俾
    兩造聚焦於該程序爭點攻防，或於言詞辯論期日前先下程序
    裁定駁回，竟放任兩造進行多次實體爭點攻防，最終卻做出
    程序裁定，耗費司法資源，不無以突襲性裁判侵害訴訟經濟
    及兩造程序利益之嫌，爰依法提起抗告，另為維持兩造審級
    利益，請求廢棄原裁定，發回原法院重行審理。
三、抗告人提起本件抗告已經陳士孝同意（見本院卷第137頁）
    ，另陳慧珍雖不同意，惟亦經士林地院以109年度監宣字第3
    2號裁定許可抗告人為訴訟行為（見本院卷第155、157頁）
    ，故抗告人提起本件抗告為合法。
四、經查，抗告人前因心智缺陷，致其為意思表示或受意思表示
    ，或辨識其意思表示效果之能力，均顯有不足，然尚未達應
    受監護宣告之程度，經士林地院以106 年4 月28日105 年度
    監宣字第279 號裁定宣告為受輔助宣告之人，選定陳士孝、
    陳慧珍為共同輔助人，該裁定於107 年6 月28日確定，有該
    裁定及確定證明書在卷（見本院卷第65至75頁）。抗告人於
    原法院對相對人陳慧珍、陳慧琪請求損害賠償等事件，僅有
    輔助人之一陳士孝出具同意伊訴訟行為之同意書（見原審調
    解卷第27頁，但該同意書係同意提起「返還借款」訴訟，尚
    與該案「損害賠償」之請求有別），未經另一輔助人陳慧珍
    同意，固有法定要件之欠缺，然此欠缺尚非不得依首揭方式
    補正。原法院在前開輔助宣告裁定確定後，於107 年8 月3 
    日言詞辯論期日，詢問兩造對於起訴程序合法性之意見，抗
    告人表明將就相對人質疑對陳慧珍部分之請求，應經法院許
    可由陳士孝單獨行使同意權；就對陳慧琪請求部分，應經兩
    位輔佐人同意，另先前提出陳士孝同意書與該案訴訟標的不
    合等節，均再行補正（見原審卷二第112 頁背面）。然原法
    院於同年9 月25日言詞辯論期日，詢問抗告人是否補正輔佐
    人關於本件訴訟標的之同意書，抗告人僅庭呈陳士孝一人出
    具、同意伊提起本件訴訟之同意書（見原審卷二第147 頁背
    面、第153 頁）。審以原法院於前開107 年8 月3 日、9  
    月25日言詞辯論期日，並無定相當期間，諭知抗告人應提出
    輔助人陳慧珍同意抗告人為訴訟行為之文書（見原審卷二第
    112 至114 、147 至148 頁），復無另以裁定，定期命抗告
    人補正陳慧珍之同意書，竟於本案調查證據完畢、言詞辯論
    終結，並諭知定期宣判後，以抗告人迄未補正陳士孝、陳慧
    珍共同出具同意書，亦未聲請法院許可以代輔助人同意為由
    ，裁定駁回抗告人之訴，按諸首揭說明，自與法未合。從而
    ，抗告意旨指摘原裁定不當，聲明廢棄，為有理由。爰將原
    裁定廢棄發回，由原法院更為適法之處理。
五、據上論結，本件抗告有理由，爰裁定如主文。
中　　華　　民　　國　　109 　年　　3 　　月　　20　　日
                  民事第十三庭  
                      審判長法  官  陳麗芬
                            法  官  林純如
                            法  官  湯千慧

正本係照原本作成。
本裁定除以適用法規顯有錯誤為理由外，不得再抗告。如提起再
抗告，應於收受送達後10日內委任律師為代理人向本院提出再抗
告狀。並繳納再抗告費新臺幣１千元。
中　　華　　民　　國　　109 　年　　3 　　月　　23　　日

  　　　　　　　　　　　　　書記官  江怡萱